【裁判字號】    89,上訴,1587
【裁判日期】    890531
【裁判案由】    公共危險
【裁判全文】
臺灣高等法院刑事判決                  八十九年度上訴字第一五八七號
    上  訴  人
    即  被  告 甲○○
    選任辯護人 柯士斌
               黃憲男
右上訴人因公共危險案件，不服臺灣宜蘭地方法院八十九年度訴字第六號，中華民國
八十九年三月三十一日第一審判決（起訴案號：臺灣宜蘭地方法院檢察署八十八年度
偵字第四一０六號）提起上訴，本院判決如左：
    主      文
上訴駁回。
    事      實
一、甲○○曾於民國（下同）八十四年間，因傷害致死案件，經法院判處有期徒刑三
    年六月，於八十四年八月四日入監執行，至八十五年九月二十一日縮短刑期假釋
    出監，縮短刑期期滿日期為八十七年十月二十八日，執行完畢，竟不知悔改。又
    於民國八十八年十一月三日下午三時許在宜蘭縣蘇澳鎮○○路朋友家中飲酒後，
    欲在同路一０六號乙○○所經營之新馬超商再購買米酒六瓶，因不滿乙○○僅出
    賣二瓶米酒，竟而懷恨在心，遂基於放火燒燬現有人所在（檢察官誤書為供人使
    用）建築物之犯意，於同日下午五時許，至蘇澳鎮○○路中油加油站購買汽油，
    灌入啤酒瓶二瓶，並以手套用之綿質破布各塞住瓶口，製成不具爆裂性但得引火
    燃燒之汽油瓶二瓶，於同日下午五時三十分許，騎機車至新馬超商店前，以打火
    機點燃汽油瓶一瓶，而甲○○當知以該點燃之汽油瓶朝當時有乙○○及顧客等數
    人所在之新馬超商左側屋角放置待售之塑膠掃把等雜物處投擲時，有因而起火燃
    燒該塑膠掃把雜物（毀損部分未據告訴），並因而延燒該新馬超商之虞，詎甲○
    ○竟持該點燃之汽油瓶朝該新馬超商左側屋角處投擲，致起火燃燒該塑膠掃把等
    雜物，甲○○迅即騎車逃逸，並將另一顆汽油瓶丟棄，幸經乙○○及時撲滅火勢
    ，始未成災而燒燬該建築物得逞，嗣經巡邏警員及時趕到查獲，並扣得甲○○丟
    棄已破碎之汽油瓶渣一包。
二、案經宜蘭縣警察局蘇澳分局報請台灣宜蘭地方法院檢察署檢察官偵查起訴。
    理      由
一、訊據上訴人即被告甲○○供承有於右揭時地以打火機點燃汽油瓶一瓶朝被害人乙
    ○○所經營之新馬超商左側屋角處投擲，因而引燃放置在店前待售之塑膠掃把等
    雜物之事實，惟矢口否認有右揭放火燒燬現有人所在建築物之犯行，辯稱：伊到
    該超商要買八瓶米酒，但老闆只賣伊二瓶，伊那時有喝酒心裡有點生氣，祗是想
    嚇嚇他而已云云。經查，被告因不滿被害人乙○○經營之新馬超商僅賣與米酒二
    瓶，而於右開該超商營業時間，以打火機點燃汽油瓶一瓶，朝該超商左側屋角投
    擲，致引燃放置在店前待售之塑膠掃把等雜物，幸被害人乙○○見狀及時持滅火
    器撲滅火勢，始未延燒及建築物等情，業據被害人乙○○指訴綦詳，並有經警查
    獲被告丟棄已破碎之汽油瓶渣一包扣案可參。而經原審法院至現場履勘，當場由
    被告及被害人乙○○指認相符之起火地點，確為屋前樑柱旁放置待售之掃把等清
    潔用具處，有勘驗筆錄及相片四幀在卷可稽。而依原審勘驗筆錄所載，該掃把等
    物係放置於超市門口走廊處清潔用品架上，走廊（即騎樓）天花板為木製，超市
    門口緊接著擺設三個物品架，燃燒地點與超市門口相距約三百六十公分，則被告
    以打火機點燃汽油瓶一瓶朝該超市門口騎樓處放置清潔用具處投擲，因而起火燃
    燒，若未及時發現撲滅，當有因而引火延燒建築物之可能，幸經被害人乙○○及
    時發現撲滅火勢，始未延燒該建築物，被告若僅具恐嚇之意，何以如此大費週章
    ，並點燃汽油瓶，其有欲造成火災之犯意甚明，被告所辯，要係圖卸刑責之詞，
    不足採信，事證明確，被告犯行洵堪認定。
二、查本件起火處係在新馬超商屋前放置掃把等易燃物之處，為建築物之一部分，以
    裝有汽油之玻璃瓶點火，而向該處投擲，自有引火延燒建築物之可能，當為被告
    所認識，而新馬超商雖非乙○○居住之處所，但平時即由乙○○在場經營超商生
    意，被告向新馬超商前投擲汽油瓶時，亦正為學校放學時間，有顧客在內購物，
    已據乙○○證實，是該處所即屬現有人所在之建築物，所幸起火燃燒屋前放置掃
    把等物時，經乙○○及時滅火，始未燒燬建築物得逞，其犯行尚在未遂階段為未
    遂犯，核被告所為，係犯刑法第一百七十三條第三項第一項之放火未遂罪。應依
    刑法第二十六條規定按既遂犯之刑減輕之。檢察官以該房屋為現供使用，而又認
    為建築物而非住宅，容有未洽，爰予更正為現有人所在之建築物，併予敘明。查
    被告有事實欄所載前科判決及執行情形，有台灣高等法院檢察署刑案紀錄簡覆表
    在卷可憑，其受有期徒刑執行完畢後五年內再犯本件有期徒刑以上之罪，為累犯
    ，應依法加重其刑，並依法先加重後減輕之。原審以被告上述犯行罪證明確，援
    引刑法第一百七十三條第三項第一項、第二十六條前段及第三十八條第一項第二
    款之規定，並審酌被告之品行、犯罪之動機、目的、手段、所生之危害、犯罪後
    已與被害人和解，賠償損害，被害人亦表示不予追究之意及被告犯罪後已知悔悟
    等一切情狀，量處有期徒刑三年七月，復以扣案之破碎汽油瓶渣一包係被告所有
    並供犯罪所用之物，依法併予宣告沒收。另就公訴意旨另略以：被告於前揭時地
    ，以空玻璃瓶填充汽油，瓶口塞以破布條為引火線所製造之汽油彈為爆裂物，因
    認被告係涉有刑法第一百八十七條意圖供自己犯罪之用而製造爆製物罪嫌云云，
    惟按刑法上所謂爆裂物有爆發性，且有破壞力，可於瞬間將人或物殺傷或毀損者
    而言（參照最高法院二十二年上字第四一三一號判例）。而中央主管機關依槍砲
    彈藥刀械管制條例第四條第三項規定，由內政部以..台內警字第八六七
    ○六八三號所公告之各類槍砲、彈藥主要組成零件種類所公告爆裂物之組成零件
    為：火藥、炸藥、雷管、制式導火索等有瞬間爆發性之物品，始足當之，是若僅
    以空瓶裝填汽油，其本體既不能獨立燃燒，汽油本體亦無類似炸藥、棉花藥、雷
    汞之爆發性及破壞力，自難率認為爆裂物，故以玻璃瓶內裝入汽油，以破布塞住
    瓶口，無非為一般盛裝易燃物之汽油瓶而已，與所謂爆裂物之汽油彈尚屬有間，
    本件被告所投擲之汽油瓶，並無另裝置上開炸藥、雷汞等有瞬間爆發性之零件，
    自不得僅以投擲方法所用之玻璃瓶，因裝有汽油，而泛指為汽油彈之爆裂物，是
    被告投擲汽油瓶引起火災，除應依上開放火罪論處外，並無刑法第一百八十七條
    或槍砲彈藥刀械管制條例第七條第一項所謂製造爆裂物之適用，其他又查無被告
    在汽油瓶內另裝置上述引爆之零件，是此部分之犯罪尚屬不能證明，惟公訴意旨
    以此部分之犯罪與上開論罪之放火未遂罪間，有方法與結果之裁判上一罪之牽連
    犯關係，故不另為無罪之諭知，併於判決理由內予以敘明，經核認事用法，並無
    違誤。而查，被告僅因購買米酒未合其意之細故，竟即製成得引火燃燒之汽油瓶
    ，並朝有人所在之處所投擲，而起火燃燒，幸經被及時發現撲滅，始未造成重大
    災害，原審對被告所為，量處有期徒刑三年七月，實難認屬過重，是被告上訴意
    旨否認有放火之故意並指摘原審量刑過量，尚難認有理由，應予駁回。
據上論斷，應依刑事訴訟法第三百六十八條，判決如主文。
本案經檢察官錢漢良到庭執行職務。
中    華    民    國    八十九    年      五        月    三十一        日
                        臺灣高等法院刑事第三庭
                            審判長法  官  張  連  財
                                  法  官  李  英  勇
                                  法  官  張  傳  栗
右正本證明與原本無異。
如不服本判決應於收受送達後十日內向本院提出上訴書狀，其未敘述上訴之理由者並
得於提起上訴後十日內向本院補提理由書（均須按他造當事人之人數附繕本）。
                                  書記官  王  秀  雲
中    華    民    國    八十九    年      六        月      二          日
附錄：本案論罪科刑法條全文
刑法第一百七十三條
放火燒燬現供人使用之住宅或現有人所在之建築物、礦坑、火車、電車或其他供水、
陸、空公眾運輸之舟、車、航空機者，處無期徒刑或七年以上有期徒刑。
失火燒燬前項之物者，處一年以下有期徒刑、拘役或五百元以下罰金。
第一項之未遂犯罰之。
預備犯第一項之罪者，處一年以下有期徒刑、拘役或三百元以下罰金。


司法院資訊處製作；財團法人民間司法改革基金會備份。
